臺灣臺北地方法院民事裁定           100年度消債更字第67號
聲  請  人
即  債務人  李燦華
代  理  人  鄒純忻律師
上列當事人因消費者債務清理事件聲請更生，本院裁定如下：
    主  文
債務人李燦華自中華民國一百年七月二十六日中午十二時起開始
更生程序。
命本院司法事務官進行本件更生程序。
    理  由
一、按債務人不能清償債務或有不能清償之虞者，得依消費者債
    務清理條例（下稱消債條例）所定更生程序，清理其債務；
    債務人對於金融機構因消費借貸、自用住宅借款、信用卡或
    現金卡契約而負債務，在聲請更生前，應提出債權人清冊，
    以書面向最大債權金融機構請求協商債務清償方案，並表明
    共同協商之意旨；自債務人提出協商請求之翌日起逾三十日
    不開始協商，或自開始協商之翌日起逾九十日協商不成立，
    債務人得逕向法院聲請更生，消債條例第3條、第151條第1
    項及第153條分別定有明文。又法院裁定開始更生程序後，
    得命司法事務官進行更生程序，必要時，得選任律師、會計
    師或其他適當之自然人或法人一人為監督人或管理人；該開
    始更生程序之裁定，應載明其年、月、日、時，並即時發生
    效力，復為同條例第16條第1項及第45條第1項所明定。
二、本件聲請意旨略以：債務人因對華南商業銀行股份有限公司
    、永豐商業銀行股份有限公司、中國信託商業銀行股份有限
    公司（下稱中信商銀）及花旗（台灣）商業銀行股份有限公
    司（下稱台灣花旗商銀）等多家金融機構所負新臺幣（下同
    ）117萬5165元之信用卡、自用住宅貸款等債務有不能清償
    之虞，前以書面向最大債權金融機構中信商銀請求共同協商
    債務清償方案，惟該行所提分180期、零利率、每期攤還119
    5元之協商還款方案，因斯時債務人每月僅有2萬1000元至2
    萬4000元左右之薪資收入，於扣除遭債權人台灣花旗商銀依
    本院99年度司執助字第6364號執行命令聲請法院按月扣取薪
    資7300元之部分後，餘款僅能勉強支付每月維持生活所需及
    扶養兩名未成年子女費用之最低基本開銷約1萬8000元，實
    無法負擔該還款條件，因而未與之達成協商。又其包含利息
    、違約金在內之無擔保或無優先權債務總額未逾1200萬元，
    復未經法院裁定開始清算程序或宣告破產，為此，爰向本院
    聲請更生等語。
三、經查：
  (一)債務人前揭主張，業據其所提證明如債權人清冊、財產及收
    入狀況說明書、財政部臺北市國稅局財產歸屬資料清單、財
    政部臺北市國稅局97至99年度綜合所得稅各類所得資料清單
    、民國100年1月份至6月份薪資單、金融機構存摺影本、本
    院民事執行處99年度司執助字第6364號執行命令、電信公司
    電信費帳單、有線電視公司有線電視費及網路費帳單、共同
    生活戶戶籍謄本、前置協商不成立通知書、財團法人金融聯
    合徵信中心當事人綜合信用報告－債務清理條例前置協商專
    用債權人清冊等件在卷可稽，堪信屬實。
  (二)依上開財政部臺北市國稅局99年度綜合所得稅各類所得資料
    清單、100年1月份至4月份薪資單之記載，債務人自開始進
    入台灣通用器材股份有限公司穩定工作之99年度起，至協商
    不成立之100年4月7日止，其所得總額為33萬4853元（計算
    式：22萬4189元＋3萬9229元＋2萬2744元＋2萬5566元＋2萬
    3125元＝33萬4853元），是其平均每月收入應以2萬928元為
    計（計算式：33萬4853元÷16個月＝2萬928元，元以下四捨
    五入）。而其所陳報每月必要支出，其中：1.個人維持生活
    所需部分，包括食、衣等雜項支出約2767元（以債務人與其
    2名未成年子女每月共8300元之3分之1計算，元以下四捨五
    入）、交通費2280元、醫療費710元、電話費440元、有線電
    視費及網路費1227元，共7424元。2.扶養未成年子女部分，
    2名未成年子女之扶養費均為5447元（含食、衣等雜項支出
    約2767元、醫療費500元、電話費180元及學雜費2000元），
    共1萬894元。惟就扶養未成年子女所須支出費用部分，因父
    母對於未成年子女之扶養義務，不因離婚而受影響（民法第
    1116條之2參照），故債務人之前夫鄭智恩依法即有負擔2分
    之1扶養費之義務，不容任其拒絕履行，債務人原得依法訴
    請其給付卻未予追償，復未證明業已依法追償而無效果，是
    僅能認為係債務人自行選擇容任其怠於履行債務所致，自應
    扣除本該由其負擔之該部分費用，即債務人每月對未成年子
    女之扶養費用支出應僅為5447元。承上結算，債務人每月收
    入為2萬928元，扣除每月必要支出1萬2871元（即個人維持
    生活所需7424元、扶養未成年子女費用5447元）及遭執行命
    令所扣取之薪資7300元後，所得運用之餘額僅有757元，顯
    不足以履行請求共同協商債務清償時，最大債權金融機構中
    信商銀所提每期即每月攤繳1195元之還款方案，是債務人前
    揭所稱，應為可採。
四、綜上所述，本件債務人顯有不能清償債務之虞之情事，復查
    無有消債條例第6條第3項、第8條或第46條各款所定駁回更
    生聲請之事由存在，則債務人聲請更生，應屬有據，並依首
    揭規定命司法事務官進行本件更生程序，爰裁定如主文。又
    司法事務官於進行本件更生程序、協助債務人提出更生方案
    時，應依社會常情及現實環境衡量債務人之償債能力，並酌
    留其生活上應變所需費用，進而協助債務人擬定公允之更生
    方案，始符消債條例重建債務人經濟生活之立法目的。
中    華    民    國   100    年    7     月    26    日
              民事第四庭    法      官  匡  偉
上為正本係照原本作成。
本裁定不得抗告。
本件裁定已於100年7月26日中午12時公告。
中    華    民    國   100    年    7     月    26    日
                            書  記  官  巫玉媛